【裁判字號】    97,交上易,288
【裁判日期】    971216
【裁判案由】    過失傷害
【裁判全文】
臺灣高等法院刑事判決               97年度交上易字第288號
    上  訴  人  臺灣板橋地方法院檢察署檢察官
    被      告  甲○○
    選任辯護人  扶助律師  高雪琴律師
上列上訴人因被告過失傷害案件，不服臺灣板橋地方法院97年度
交易字第305號，中華民國97年7月18日第一審判決（起訴案號：
臺灣板橋地方法院檢察署96年度偵字第21709號），提起上訴，
本院判決如下：
    主  文
上訴駁回。
    理  由
一、本案經本院審理結果，認第一審判決被告甲○○無罪，核無
    不當，應予維持，並引用第一審判決書記載之證據及理由（
    如附件）。
二、檢察官上訴意旨略以：
（一）據證人即承辦本案之臺北縣政府警察局新莊分局交通分隊
      警員蘇正佳到庭具結證稱：「伊到現場的時候，雙方車輛
      都已經移動，伊是根據雙方的說詞來繪製現場圖，伊看到
      告訴人機車的右側方前車輪有與某種東西摩擦過的痕跡，
      但是因為被告機車並沒有在現場，無法做比對，所以就先
      製作告訴人的筆錄，之後再去找被告製作筆錄，所以沒有
      畫撞擊點，伊曾檢視被告之機車，其機車外觀並沒有明顯
      的車損；而道路交通事故現場圖（見偵字卷第12頁）是刮
      地痕3.6公尺，不是煞車痕，是告訴人的機車可能倒地或
      是傾斜，機車的突起物與地面摩擦所造成的痕跡，伊繪製
      的刮地痕的終點的位置比較接近被告出車庫的位置」等語
      （見原審97度交易字第305號卷第9頁至13頁），所證核與
      卷附道路交通事故現場圖所繪之刮地痕、現場與車損照片
      所示內容均相符合。
（二）依道路交通事故現場圖之刮地痕顯示，告訴人（誤載為被
      告）機車所造成之刮地痕，其起點距離被告住處地下室車
      庫出口較遠，而刮地痕之終點反而較被告駛出住處車庫之
      巷弄較近，尚難據此率認告訴人所騎乘之機車在被告之機
      車出車庫、駛出巷道之前，業已傾倒並且造成刮地痕。
（三）告訴人之機車為行進中之車輛，被告之機車雖甫自車庫始
      出，惟尚難遽認告訴人之車速應較被告之車速為快。又告
      訴人與被告之體型，與車禍倒地之情況尚無何關聯可言。
（四）依警員所拍攝及被告所提供之照片所示，告訴人機車之左
      方車輪蓋、把手及左側後車燈受有損害，右側即被告駛出
      車庫之方向並未受損，且告訴人之人、車並無傷害或毀損
      之情事，有車損照片在卷可參，據此，告訴人機車所受毀
      損之部位，恐認係被告直接撞擊告訴人車輛所導致。
（五）本件經送臺灣省臺北縣區車輛行車事故鑑定委員會鑑定結
      果，亦認兩車是否發生碰撞部分，無從比對，有該委員會
      97年4月10日北縣鑑字第0975180214號函在卷可稽，足認
      上開車輛是否曾發生碰撞，與鑑定結果未作任何認定，同
      難據為其2人未曾發生碰撞之依據。
（六）綜上，本件原審認事用法不無有違誤之嫌等語，指摘原判
      決不當。
三、本院審理時被告坦承於96年7月14日12時55分，騎乘車牌CSH
    ─373號機車，自位於台北縣新莊市○○路205巷29號5樓住
    處之停車場出來；另告訴人乙○○騎乘機車，從化成路轉20
    5巷，在205之3號前摔倒。惟辯稱：當天晴天，視線很好；
    我騎機車從住處地下室停車場慢慢出來，告訴人的車子快速
    過來，他看到我，自己嚇到失控跌倒，我的機車未碰到告
    訴人機車，我的車子完全沒有受損；告訴人當時沒有戴安全
    帽，我好心下車關心告訴人，結果被他誣告說我肇事逃逸。
    選任辯護人高雪琴律師為被告辯稱：檢察官無法證明被告機
    車有擦撞告訴人機車等語。
四、本件之爭點：
    本件應加探究者，係告訴人騎機車摔倒受傷，是否被告騎機
    車有過失所造成。
五、本院之判斷：
（一）依刑事訴訟法第161條第1項之規定，檢察官對於起訴之犯
      罪事實，應負提出證據及說服之實質舉證責任，倘其所提
      出之證據，不足為被告有罪之積極證明，或其指出證明之
      方法，無從說服法院以形成被告有罪之心證，基於無罪推
      定之原則，自應為有利於被告之認定。
（二）茲依檢察官上訴理由之舉證，尚無從說服法院以形成被告
      有罪之心證，分論如下:
  １、證人即承辦本案之臺北縣政府警察局新莊分局交通分隊警
      員蘇正佳於原審並無證述被告機車有碰到告訴人機車；觀
      其證稱伊曾檢視被告之機車，其機車外觀並沒有明顯的車
      損，更可證明當時被告機車未有碰撞情事。
  ２、依道路交通事故現場圖之刮地痕顯示，告訴人機車所造成
      之刮地痕，其起點距離被告住處地下室車庫出口較遠，而
      刮地痕之終點反而較被告駛出住處車庫之巷弄較近，原審
      據此認定告訴人所騎乘之機車在被告之機車出車庫、駛出
      巷道之前，業已傾倒並且造成刮地痕，並無違反經驗法則
      。
  ３、被告騎機車出車庫如無過失，告訴人或被告騎機車誰較快
      ，與本案並無關聯。
  ４、依警員所拍攝及被告所提供之照片，暨臺灣省臺北縣區車
      輛行車事故鑑定委員會鑑定結果，均無法認定被告與告訴
      人機車曾發生碰撞。
  ５、綜上，本件被告上揭所辯告訴人看到我，自己嚇到失控跌
      倒，我的機車未碰到告訴人機車等語，尚可採信。是檢察
      官之舉證，尚無從說服法院以形成被告有罪之心證。此外
      ，本院又查無其他積極確切之證據足以證明被告確有如公
      訴人所述之過失傷害犯行；另核原審判決並無違反經驗、
      論理法則，認事用法，均無違誤，應予維持。檢察官上訴
      ，仍執陳詞，指摘原判決不當，核無理由，上訴應予駁回
      。
六、據上論斷，應依刑事訴訟法第373條、第368條，判決如主文
    。
本案經檢察官陳國鳴到庭執行職務。
中    華    民    國    97    年    12    月    16    日
                  刑事第十四庭    審判長法  官 陳志洋
                                        法  官 謝靜慧
                                        法  官 梁耀鑌
以上正本證明與原本無異。
不得上訴。
                                        書記官 莊淑茹
中    華    民    國    97    年    12    月    16    日
附件
臺灣板橋地方法院刑事判決             97年度交易字第305號
公  訴  人  臺灣板橋地方法院檢察署檢察官
被      告  甲○○
上列被告因過失傷害案件，經檢察官聲請簡易判決處刑（九十六
年度偵字第二一七０九號），本院認不宜適用簡易程序（九十六
年度交簡字第二四四五號），改適用通常程序判決如下：
    主  文
甲○○無罪。
    理  由
一、公訴意旨略以：被告甲○○於民國九十六年七月十四日十二
    時五十五分許，騎乘車牌ＣＳＨ─三七三號機車，甫自其位
    於臺北縣新莊市○○路二０五巷二十九號五樓之住處社區停
    車場出口起步時，本應注意車輛起步前，應注意前後左右有
    無車輛，並應讓行進中之車輛優先通行，及應注意車前狀況
    ，並隨時採取必要之安全措施，而依當時情形，並無不能注
    意之情事，竟未禮讓行進中車輛及留意車前狀況，貿然駛入
    化成路二０五巷內，適有乙○○騎乘車牌ＣＬＢ─九八九號
    機車沿該巷往中山路方向行駛，行經該巷二０五之三號前，
    因忽見甲○○所騎機車致煞車不及發生擦撞而人車倒地，致
    乙○○受有左手遠端橈骨骨折、右手橈骨骨折及全身多處擦
    傷之傷害。因認被告涉犯刑法第二百八十四條第一項前段之
    過失傷害罪嫌。
二、按犯罪事實應依證據認定之，無證據不得認定犯罪事實；不
    能證明被告犯罪者，應諭知無罪之判決；刑事訴訟法第一百
    五十四條第二項、第三百零一條第一項分別定有明文。再按
    行為人雖非故意，但按其情節應注意，並能注意，而不注意
    者，為過失；行為人對於構成犯罪之事實，雖預見其能發生
    而確信其不發生者，以過失論，刑法第十四條定有明文。而
    刑法上之過失犯，以行為人對於犯罪結果之發生按其情節應
    注意，並能注意，而不注意者，始克相當；若事出突然，依
    當時情形，不能注意時，縱有結果發生，仍不得令負過失責
    任（最高法院八十七年度台上字第二四五七號判決參照）。
    又按事實之認定，應憑證據，如未能發現相當證據，或證據
    不足以證明，自不能以推測或擬制之方法，為裁判基礎；苟
    積極證據不足為不利於被告事實之認定時，即應為有利於被
    告之認定；又認定犯罪事實所憑之證據，雖不以直接證據為
    限，間接證據亦包括在內，然而無論直接證據或間接證據，
    其為訴訟上之證明，須於通常一般之人均不致有所懷疑，而
    得確信其為真實之程度者，始得據為有罪之認定，倘其證明
    尚未達到此一程度，而有合理之懷疑存在而無從使事實審法
    院得有罪之確信時，即應由法院為諭知被告無罪之判決（最
    高法院四十年臺上字第八十六號、三十年上字第八一六號、
    七十六年度臺上字第四九八六號判例意旨足資參照）。
三、公訴人認被告甲○○涉有過失傷害罪嫌，無非以被告之供述
    、告訴人乙○○之指訴、證人黃昫皓之證述、現場照片十二
    幀、道路交通事故現場圖一份、道路交通事故調查報告表(一)
    、(二)、行政院衛生署臺北醫院診斷證明書一份為據。訊據被
    告坦承於上開時、地駕駛機車自其住處停車場駛出之事實，
    惟堅詞否認有何過失傷害之犯行，辯稱：伊與告訴人之機車
    並未發生碰撞，告訴人所受之傷害並非伊之過失等語。
四、經查：告訴人乙○○騎乘車號ＣＬＢ─九八九號重型機車，
    在前揭時、地，因人車倒地，告訴人受有左手遠端橈骨骨折
    、右手橈骨骨折及全身多處擦傷之傷害，業經告訴人指陳在
    卷，並為被告所是認，且有道路交通事故調查報告表(一)、(二)
    、現場及車損照片、診斷證明書附卷可證，此部分之事實固
    堪認定。是本案之爭點厥在：兩車是否有發生碰撞？該撞擊
    是否造成告訴人之上開傷害？被告對於本件車禍事故之發生
    究竟有無過失？(一)證人即承辦本案之台北縣警局新莊分局交
    通分隊警員蘇正佳證稱：「伊到現場的時候，雙方車輛都已
    經移動，伊是根據雙方的說詞來繪製現場圖，伊看到告訴人
    機車的右側方前車輪有與某種東西摩擦過的痕跡，但是因為
    被告機車並沒有在現場，無法做比對，所以就先製作告訴人
    的筆錄，之後再去找被告製作筆錄，所以沒有畫撞擊點，伊
    曾檢視被告之機車，其機車外觀並沒有明顯的車損；而道路
    交通事故現場圖（偵字卷第十二頁）是刮地痕三‧六公尺，
    不是煞車痕，是告訴人的機車可能倒地或是傾斜，機車的突
    起物與地面摩擦所造成的痕跡，伊繪製的刮地痕的終點的位
    置比較接近被告出車庫的位置」等語（見本院九十七年度交
    易字第三０五號卷第九頁至十三頁），所證核與卷附道路交
    通事故現場圖所繪之刮地痕、現場與車損照片所示內容均相
    符合。依道路交通事故現場圖之刮地痕顯示，被告機車所造
    成之刮地痕，其起點距離被告住處地下室車庫出口較遠，而
    刮地痕之終點反而較被告駛出住處車庫之巷弄較近，堪認告
    訴人所騎乘之機車在被告之機車出車庫、駛出巷道之前，業
    已傾倒並且造成刮地痕。(二)就兩車是否有發生碰撞而言，依
    道路交通事故現場圖所示，台北縣警局新莊分局交通分隊蘇
    正佳警員並未畫撞擊點，已如前述；依證人即告訴人之友人
    黃昫皓證稱：「伊與告訴人騎機車進入上開巷道，被告騎車
    自停車場出來，告訴人要閃避被告的車子，但被告沒閃就撞
    到告訴人機車前輪」等語（見本院九十七年度交簡字第二四
    四五號卷第二十四頁）；然證人黃昫皓在偵查中證稱：「伊
    與告訴人各騎一部機車進入上開二０五巷內，伊騎在告訴人
    後方，突然看見被告騎車出車庫進入巷內，就聽到兩車煞車
    擦撞聲，伊不清楚擦撞之狀況為何」等語（見偵卷第二十八
    頁）。證人黃昫皓二次證述之內容，先是證稱其不清楚擦撞
    之狀況，於本院審理中改證稱被告撞到告訴人機車前輪等語
    ，證詞並不一致。而被告在警詢中供稱：「當時伊從社區地
    下室停車場出來，快轉彎時，告訴人從外面的馬路騎進來，
    伊等彼此有看到對方，伊先煞車停下來，告訴人也馬上緊急
    煞車，就看到對方跌倒，伊與告訴人有一段距離」（見偵卷
    第四頁）等語。且告訴人亦直陳，證人黃昫皓所聽到的聲音
    是其機車倒地聲，並不是兩車碰撞的聲音（見本院九十七年
    度交易字第三０五號卷第二十八頁）等語。故證人黃昫皓所
    證，兩車是否有確有撞擊乙節，未可遽採。另蘇正佳警員在
    本院審理中證稱，其看到告訴人機車的右側前方車輪有與某
    種東西摩擦過的痕跡，並當庭繪製在告訴人前輪有一輪胎痕
    跡（見本院九十七年度交易字第三０五號卷第十八頁）。被
    告亦不否認，告訴人之機車滑倒至其機車前方等情。應認兩
    車曾有碰觸，而時間點應係告訴人之機車傾斜滑行靜止之際
    ，且兩車僅係輪胎部分相互碰觸，並非被告撞擊告訴人之機
    車而致告訴人之機車傾倒滑行。(三)又查，告訴人之機車為行
    進中之車輛，被告之機車甫自車庫始出，告訴人之車速顯然
    較被告之車速為快，且告訴人之機車此時已傾斜滑行中，再
    參諸告訴人之體型遠較被告高大，倘兩車有發生撞擊，並致
    告訴人人車倒地，必有強大之撞擊力，然依警員所拍攝及被
    告所提供之照片所示，告訴人機車之左方車輪蓋、把手及左
    側後車燈受有損害，右側即被告駛出車庫之方向並未受損，
    且告訴人之人、車並無傷害或毀損之情事，有車損照片（見
    偵卷第十五頁、十六頁、九十七年度交簡字第二四四五號卷
    第十、十一頁、本院九十七年度交易字第三０五號卷第十九
    頁）在卷可參。依此，告訴人機車所受毀損之部位，難認係
    被告撞擊所致，而告訴人之機車對被告而言，亦無任何衝撞
    力道。甚難認告訴人所受之傷害，係由被告駕駛機車撞擊所
    造成。本案應係告訴人在巷道間騎乘機車並未減速，突見有
    被告之機車自住家車庫駛出，告訴人急欲煞車使己身重心不
    穩，車身即因而傾斜並仍繼續向前滑行，刮地痕長達三‧六
    公尺，至被告之車庫外始行停止，此時被告之機車正好駛出
    ，故難認係遭被告所駕駛之機車碰撞所致，公訴人所認容有
    誤會。(四)又本件經送臺灣省臺北縣區車輛行車事故鑑定委員
    會鑑定結果，亦認兩車是否發生碰撞部分，無從比對，有該
    委員會九十七年四月十日北縣鑑字第０九七五一八０二一四
    號函在卷可稽。(五)揆諸前揭說明，自難認定被告就本件車禍
    有過失。堪認被告並非有未讓行進中車輛優先通行而貿然行
    駛之情形，亦難認被告有未注意車前狀況之情事等過失責任
    。
五、綜上所述，本件依公訴人所提證據，不足以證明被告有應注
    意、能注意而不注意之過失情節，依「罪證有疑，利於被告
    」原則，被告辯稱其並無過失等語，堪可採信。此外，復查
    無其他證據足資證明被告有公訴人所指之過失傷害犯行，應
    認不能證明被告犯罪，依法為被告無罪之諭知，以昭審慎。
據上論斷，應依刑事訴訟法第四百五十二條、第三百零一條第一
項，判決如主文。
本案經檢察官林俊峰到庭執行職務。
中    華    民    國    97    年    7    月    18    日
                  交通法庭法  官  潘翠雪


司法院資訊處製作；財團法人民間司法改革基金會備份。
